臺灣臺中地方法院刑事裁定
111年度聲字第508號
聲  請  人  鍾清好



代  理  人  盧姿如律師
            孫丁君律師
上列聲請人因聲請發還扣押物案件，不服臺灣臺中地方檢察署檢
察官於111年1月14日以中檢謀明111執聲他154字第1119004975號
所為之處分，聲請撤銷、變更該處分，本院裁定如下：
    主    文
聲請駁回。
    理    由
一、聲請意旨詳如刑事聲請狀所載（如附件）。
二、按對於審判長、受命法官、受託法官或檢察官所為羈押、具
    保、責付、限制住居、搜索、扣押或扣押物發還、因鑑定將
    被告送入醫院或其他處所之處分有不服者，受處分人得聲請
    其所屬法院撤銷或變更之（下稱準抗告）；聲請期間為5日
    ，自為處分之日起算，其為送達者，自送達後起算；受處分
    人得為撤銷或變更之聲請而誤為抗告者，視為已有聲請，刑
    事訴訟法第416條第1項第1款、第3項、第418條第2項分別定
    有明文。又抗告法院認為抗告有同法第408條第1項前段即原
    審法院認為抗告不合法律上之程式或法律上不應准許，或其
    抗告權已經喪失之情形者，應以裁定駁回之；此規定於準抗
    告準用之，同法第411條前段、第416條第4項均有明定。而
    依上開規定，得聲明不服之客體，如上開條文所定之羈押、
    具保、扣押物發還等，均為檢察官所為之「處分」，而所為
    「處分」，係指需對外發生一定法律效力者，方屬之；反之
    ，如檢察官並未做成何種對外發生法律效力之處分，而僅係
    函覆相對人目前聲請之進度，或正在處理中，或檢送相關資
    料等，則此種函覆性質上應僅屬檢察官之觀念通知而已，尚
    非檢察官之處分，從而自不得依上開規定提起準抗告。
三、其次，刑事訴訟法第484條之聲明異議，以受刑人或其法定
    代理人或配偶對於檢察官執行之指揮認為不當者，始得為之
    ；至受處分人不服檢察官所為扣押物發還之處分，則應依同
    法第416條第1項第1款規定，聲請所屬法院撤銷或變更之（
    最高法院101年度台抗字第138、985號裁定意旨參照）。又
    刑事訴訟法第484條，雖規定受刑人或其法定代理人或配偶
    如以檢察官執行之指揮為不當者，得向諭知該裁判之法院聲
    明異議。但所謂「諭知該裁判之法院」，係指對被告之有罪
    判決，於主文內實際宣示其主刑、從刑之裁判之法院；則上
    開所謂之執行指揮，自係指判決主刑、從刑之執行指揮而言
    。此與被告對於檢察官關於扣押或扣押物發還所為處分，得
    依同法第416條第1項第1款聲請其所屬法院撤銷或變更之程
    序迥異。故如扣押物未經法院確定判決宣告沒收者，即非執
    行檢察官應予執行之對象，檢察官如於判決確定後仍予扣押
    或因另案沒收而拒絕發還權利人，權利人若有不服，其救濟
    程序應依刑事訴訟法第416條第1項第1款之規定，向檢察官
    所屬法院聲請撤銷或變更檢察官之扣押處分，而非依刑事訴
    訟法第484條之規定，對檢察官之執行命令聲明異議（最高
    法院104度年台抗字第267號裁定意旨參照）。
四、經查：
　㈠聲請人鍾清好前因違反食品安全衛生管理法等案件，經本院
    以104年度訴字第302號判決判處無罪，嗣經臺灣臺中地方檢
    察署（下稱臺中地檢署）檢察官提起上訴後，由臺灣高等法
    院臺中分院（下稱臺中高分院）以106年度上訴字第1693號
    判決判處上訴駁回確定，有上開判決書附卷可稽。參以前揭
    臺中高分院刑事判決，就聲請人聲請發還解除扣押如刑事聲
    請狀附表所載之不動產、金融帳戶，並未經該案宣告沒收，
    聲請人具狀向臺中地檢署聲請發還解除扣押上開扣押物，經
    該署檢察官以111年1月14日中檢謀明111執聲他154字第1119
    004975號函覆聲請人，聲請人以刑事聲請狀聲明不服，雖經
    本院以聲明異議案由為分案，然觀諸該刑事聲請狀之意旨，
    其意顯在提起「準抗告」，且內容均未提及聲明異議或爰引
    相關條文，是本件自應依刑事訴訟法第416條準抗告規定處
    理。又檢察官上開函文係以平信寄送，無回執可供辨別送達
    日期等情，業經本院調閱該案卷證核對無訛，茲以聲請人係
    於111年1月24日提出本件聲請狀，距檢察官前揭發文日雖已
    相隔10日，然參以一般公文製作及郵務送達所需日數，並加
    計在途期間（聲請人住、居址均在臺北市，依法院訴訟當事
    人在途期間標準第2條之規定，在途期間為5日）後，認在無
    確切證據足以確認送達日期之情形下，應從寬認定聲請人所
    提本案聲請，符合前述之法定期間之規定，合先敘明。
  ㈡本件觀諸前揭臺中地檢署函覆聲請人之函文內容，雖引用上
    開臺中高分院刑事判決所載聲請人及被告胡木生等人就双鵬
    股份有限公司及其南部廠房關於資金進出之相關供述，認聲
    請人具狀聲請發還之扣案物，與尚未經判決確定之被告彭光
    謚等人所涉犯行存有相當關連性，然於函末僅以「該案尚由
    臺灣高等法院臺中分院以110年度重上更一字第20號審理中
    ，該等扣案物仍有隨訴訟程序之發展為其他調查之可能，自
    應由案件繫屬法院依審理之需要保全證據，該案執行檢察官
    現今尚無從就原判決之扣案物予以處分、發還，仍應俟全案
    確定後，始得由執行檢察官依法處理」等語覆之，顯未就聲
    請人上開扣押物發還解除扣押之聲請有何准駁之意思表示，
    性質上應屬觀念通知，而非上開規定得提起準抗告之「處分
    」，是聲請人就上開函文向本院聲請撤銷變更，於法無據，
    且係無從補正之事項，應予駁回。
五、依刑事訴訟法第416條第4項、第411條前段，裁定如主文。
中　　華　　民　　國　　111 　年　　4 　　月　　28　　日
                  刑事第十七庭  法  官  李宜璇
上正本證明與原本無異。
不得抗告。
                                書記官  張雅如
中　　華　　民　　國　　111 　年　　4 　　月　　28　　日